【裁判字號】    92,上訴,1660
【裁判日期】    921016
【裁判案由】    違反毒品危害防制條例
【裁判全文】
臺灣高等法院高雄分院刑事判決          九十二年度上訴字第一六六號
    上  訴  人
    即  被  告  甲○○
右上訴人因違反毒品危害防制條例案件，不服臺灣高雄地方法院九十二年度訴字第一
二０九號中華民國九十二年七月廿九日第一審判決（起訴案號：臺灣高雄地方法院檢
察署九十二年度毒偵緝字第二八八號、併辦案號：同署九十二年度毒偵字第三四二五
、三五一七號），提起上訴，本院判決如左：
      主      文
上訴駁回。
      事      實
一、甲○○前因施用第二級毒品安非他命案件，經法院裁定送強制戒治期滿，由臺灣
    高雄地方法院檢察署檢察官於民國九十一年三月六日，以九十一年度戒毒偵字第
    二二六號為不起訴處分確定。猶不知悛悔，其明知海洛因業經公告列為毒品危害
    防制條例第二條第二項第一款之第一級毒品，不得非法持有、施用，詎仍未戒除
    施用毒品習性，於五年內復基於非法施用第一級毒品海洛因之概括犯意，自九十
    一年八月五日起至九十二年三月二十一日十六時二分回溯二十四小時內之某時止
    （不含公權力拘束期間在內），在高雄市三民區○○○路一四七巷二弄十五號住
    處等處，連續施用第一級毒品海洛因多次。嗣分別於(1)九十一年九月十九日十九
    時十分許，為警在高雄市楠梓區○○○路一八七巷十七弄五六號前，因在甲○
    ○、黃國元及陳聰明（該二人所涉毒品、槍砲案件另經檢察官另案偵辦）所共乘
    之車號Ｅ五—七四五一號自用小客車內查獲毒品，遂帶往警局採尿送驗後查獲，
    並扣得第一級毒品海洛因一包（淨重二點三公克，包裝重零點六六公克）；(2)九
    十二年一月二日二十三時三十一分許，為警在高雄市政府警察局三民第一分局採
    尿送驗後查獲；(3)九十二年三月二十一日十六時二分許，為警在高雄市政府警察
    局三民第一分局採尿送驗後查獲。嗣經臺灣高雄地方法院檢察署檢察官聲請令入
    戒治處所施以強制戒治，由原審以九十一年毒聲字第八二四九號裁定令入戒治處
    所，施以強制戒治一年。
二、案經臺南縣警察局、高雄市政府警察局三民第一分局移送臺灣高雄地方法院檢察
    署檢察官偵查起訴及移送併辦。
      理      由
一、訊據上訴人即被告甲○○固坦認於九十一年八月五日在家中施用海洛因之事實，
    惟其餘時點均矢口否認有何施用第一級毒品海洛因之犯行，辯稱：我只有在九十
    一年八月五日施用海洛因一次而已，其他時間並無施用海洛因之情事，我不知道
    三次驗尿報告為何有嗎啡陽性反應云云。然查：
  (一)被告於右揭查獲時地(1)經警採集尿液送驗台南縣衛生局以免疫分析法及薄層層析
    法檢驗結果，呈嗎啡陽性反應，有該局九十一年十一月六日尿液檢驗成績書影本
    一紙附卷可參（參見九十一年度毒偵字第五七七號偵查卷第十六頁），惟原審
    為求慎重起見，再將被告該次尿液送高雄醫學大學附設中和紀念醫院以酵素免疫
    分析法（ＥＩＡ）與氣相層析質譜儀分析法（ＧＣ—ＭＳ）複驗結果，確亦呈嗎
    啡陽性反應，亦有該醫院九十二年五月二十九日濫用藥物尿液檢驗報告一紙在卷
    可憑（參見原審卷第三五頁），再被告於右揭查獲時地(2)、(3)分別經警採集尿液
    送臺灣檢驗科技股份有限公司以酵素免疫分析法（ＥＩＡ）與氣相層析質譜儀分
    析法（ＧＣ—ＭＳ）檢驗結果，確均呈嗎啡陽性反應，此均有該公司九十二年二
    月二十七日及同年四月二十三日濫用藥物尿液檢驗報告二紙附卷可稽（參見併案
    警一卷第四頁、併案警二卷第八頁），又右揭查獲時地(1)所扣案之疑似海洛因之
    白色粉末一包（淨重二點三公克，包裝重零點六六公克）經送法務部調查局以化
    學呈色法與氣相層析質譜儀分析法鑑驗結果，確係第一級毒品海洛因無誤，此有
    該局九十二年一月十五日鑑定通知書影本一紙在卷可憑（參見原審卷第二四頁）
    。且按目前常用的尿液安非他命或嗎啡篩檢方式包括酵素免疫分析法（薄層色層
    分析法和放射免疫分析法。在文獻報告中，確實有藥品或食物因交叉反應（CROS
    S REACTOIN），可在尿液中測試中產生偽陽性（FALSE POSITIVE）之安非他命或
    嗎啡反應，惟利用精密之儀器分析，將可排除偽陽性之可能，而得到正確的答案
    ，因此篩檢結果必須進一步確認。在目前最常用之確認方法為氣相層析質譜儀分
    析法，此因乃在良好的操作條件下，以氣相層析質譜儀作藥物及其代謝產物定性
    及定量分析，幾乎不會有偽陽性反應產生；至於「坐於服用安非他命，施用海洛
    因旁者，其尿液檢驗結果是否可能有安非他命或海洛因（嗎啡）反應」；因法律
    問題及道德考量，迄今尚未有關於二手吸食安非他命或海洛因之文獻報告。但就
    理論上而言，吸食安非他命或海洛因時，因可造成空氣中懸浮之安非他命或海洛
    因，而由呼吸道吸入體內，所以有可能會造成類似自行吸食之效果，此時，空氣
    中之藥物濃度，將是導致二手吸食者是否呈現尿液測試陽性反應之重要因素。如
    吸食之密閉空間愈小。旁人吸食量愈多，相處時間愈久，與吸食者距離越近，則
    受影響之可能性愈大；又於吸食煙毒者及麻醉藥品者旁，同時吸入該吸食者燃燒
    之藥物所排出之氣體（即俗稱之二手煙），能否在尿液中被檢出煙毒或安非他命
    反應，文獻上尚無此類研究報告。然按本局檢驗煙毒經驗研判，若非處於空間狹
    小之密閉，並故意大量吸入該氣體，應不至於尿液中代謝出煙毒反應，此有臺灣
    臺北地方法院另案函詢回覆之行政院國軍退除役官兵輔導委員會臺北榮民總醫院
    （下稱榮民總醫院）八十三年四月七日（八三）北總內字第三五九號函影本
    及臺灣板橋地方法院另案函詢回覆之法務部調查局（下稱調查局）八十二年十月
    一日（八二）陸（一）八二九二七一二號函影本各一份附卷可憑。是觀以本件
    被告前開所辯並非如上揭函文所述係在密閉狹小空間且大量吸入毒品之氣體一情
    ，且其分別經警採集之三次尿液經送高雄醫學大學附設中和紀念醫院及臺灣檢驗
    科技股份有限公司各以氣相層析質譜儀分析法檢驗結果，確均呈嗎啡陽性反應一
    情已如前述，是依前開說明，本件在排除偽陽性反應產生可能之情形下，足徵被
    告前開所辯，要屬卸責之詞，顯不足採。
  (二)再被告前因施用第二級毒品案件，經法院裁定送強制戒治期滿，嗣由臺灣高雄地
    方法院檢察署檢察官以九十一年度戒毒偵字第二二六號為不起訴處分確定。又因
    本件施用第一級毒品海洛因犯行，經臺灣高雄地方法院檢察署檢察官聲請令入戒
    治處所施以強制戒治，由原審以九十一年毒聲字第八二四九號裁定令入戒治處所
    ，施以強制戒治一年，此有該不起訴處分書、刑事裁定書、臺灣高等法院被告全
    國前案紀錄表及臺灣高雄地方法院檢察署刑案資料查註紀錄表等件附卷可參（均
    參見九十一年度毒偵字第五七七號偵查卷第十八、二四頁、原審卷第六—十一
    、十四—十七頁）。綜上所述，足證被告係於五年內二犯毒品危害防制條例第十
    條之罪。從而，本件事證已臻明確，被告犯行洵堪認定。
二、核被告所為，係犯毒品危害防制條例第十條第一項之施用第一級毒品罪。被告持
    有第一級毒品海洛因後，進而施用，其持有之低度行為應被其施用之高度行為所
    吸收，不另論罪。被告先後多次施用第一級毒品海洛因之犯行，時間緊接，方法
    相同，觸犯構成要件相同之罪，顯係基於概括犯意反覆為之，為連續犯，依刑法
    第五十六條之規定，論以一罪，並加重其刑。公訴人起訴事實僅敘及被告於九十
    一年九月十九日二十三時五十五分許回溯二十四小時內之某時有施用第一級毒品
    海洛因之犯行，而未敘及被告自九十一年八月五日起至九十二年三月二十一日十
    六時二分回溯二十四小時內之某時止之連續施用第一級毒品海洛因之犯行，惟該
    部分之行為與起訴事實，具有連續犯之裁判上一罪關係，應為起訴效力所及，本
    院自應併予審理，併此明。
三、原審因而適用毒品危害防制條例第十條第一項、第十八條第一項前段，刑法第十
    一條、第五十六條之規定，並審酌被告前因已有施用毒品前科，復連續施用第一
    級毒品海洛因多次，惟犯後僅坦承部分犯行，未見悔意等一切情狀，量處有期徒
    刑一年。並認扣案之第一級毒品海洛因一包（淨重二點三公克，包裝重零點六六
    公克，無法與毒品剝離，應視同毒品），應依毒品危害防制條例第十八條第一項
    前段規定，不問屬於犯人與否，宣告沒收併銷燬之。至鑑驗所耗損之毒品，既已
    滅失，爰不另為沒收銷燬之諭知。經核原判決認事用法並無不合，量刑亦屬適度
    ，被告上訴意旨，仍執前詞，坦承九十一年八月五日有施用海洛因一次，否認其
    他犯行，指摘原判決不當，為無理由，應予駁回。
四、另右揭查獲時地(1)雖尚有扣案之第二級毒品安非他命二包（毛重分別為零點七公
    克及二點七三公克），惟並非被告所有供犯本件施用第一級毒品海洛因之物，而
    係另案被告陳聰明所有之物，已據被告及另案被告陳聰明分別供承在卷可按。該
    部分與被告所犯本案無涉，爰不另為沒收銷燬之諭知，併此明。
據上論斷，應依刑事訴訟法第三百六十八條，判決如主文。
本案經檢察官朱文彬到庭執行職務。
中    華    民    國     九十二     年       十       月     十  六     日
                              臺灣高等法院高雄分院刑事第三庭
                                  審判長法官  周賢銳
                                        法官  黃建榮
                                        法官  謝宏宗
右正本證明與原本無異。
如不服本判決應於收受本判決後十日內向本院提出上訴書狀，其未述上訴理由者，
並得於提起上訴後十日內向本院補提理由書狀（均須按他造當事人之人數附繕本)「
切勿逕送上級法院」。
                                      書記官  賴梅琴
中    華    民    國     九十二     年       十       月     二十一     日
附錄：本判決論罪科刑法條：
毒品危害防制條例第十條第一項
施用第一級毒品者，處六月以上五年以下有期徒刑。
                                                                     Ａ


司法院資訊處製作；財團法人民間司法改革基金會備份。
